【裁判字號】    95,交聲,655
【裁判日期】    950724
【裁判案由】    違反道路交通管理處罰條例聲明異議
【裁判全文】
臺灣臺北地方法院交通事件裁定  九十五年度交聲字第六五五號
受處分人
即異議人  甲○○
上列受處分人即異議人因違反道路交通管理處罰條例案件，對於
交通部公路總局臺北區監理所板橋監理站於民國九十五年七月七
日所為之處分（原處分案號：板監裁字第裁四一—ＡＩＩ八○二
五三○號），聲明異議，本院裁定如下：
    主  文
異議駁回。
    理  由
一、按行為後法律或自治條例有變更者，適用行政機關最初裁處
    時之法律或自治條例。但裁處前之法律或自治條例有利於受
    處罰者，適用最有利於受處罰者之規定，行政罰法第五條定
    有明文。查受處分人行為後，道路交通管理處罰條例第十四
    條業於民國九十四年十二月二十八日修正公布，並自九十五
    年七月一日施行，修正後道路交通管理處罰條例第十四條僅
    作文字修正，同條第三款規定：汽車行駛有號牌污穢，不洗
    刷清楚或為他物遮蔽，非行車途中因遇雨、雪道路泥濘所致
    者，處汽車所有人新臺幣（下同）三百元以上六百元以下罰
    鍰，並責令改正、補換牌照或禁止其行駛。其罰則於修正前
    、後並無不同，依行政罰法第五條之規定，自應適用行政機
    關最初裁處時之法律即修正前道路交通管理處罰條例第十四
    條第三款規定；又汽車號牌不得變造損毀、塗抹或粘貼其他
    材料、加裝邊框或霓虹燈、裝置旋轉架、顛倒懸掛或以安裝
    其他器具之方式使不能辨認其牌號，並不得以他物遮蔽，如
    有污穢，致不能辨認其牌號時，應洗刷清楚，道路交通安全
    規則第十一條第二項定有明文；另道路交通管理處罰條例及
    道路交通安全規則所稱之「汽車」，依道路交通管理處罰條
    例第三條第八款及道路交通安全規則第二條第一項第一款之
    規定，均包括「機器腳踏車」在內。
二、原處分意旨略以：本件受處分人即異議人甲○○騎乘其所有
    車牌號碼ＥＦＩ—三五八號輕型機車，於九十五年四月十日
    上午七時四十三分許，行經臺北市○○區○○路二段與光復
    南路路口，因號牌為樓梯遮蔽，致無法清楚辨識，經原舉發
    機關即臺北市政府警察局信義分局交通分隊員警攔停掣單舉
    發，嗣經受處分人提出申訴，原處分機關即交通部公路總局
    臺北區監理所板橋監理站函請原舉發機關調查結果，仍認受
    處分人有前揭違規行為，乃依修正前道路交通管理處罰條例
    第十四條第三款規定（原裁決書贅載第一項），及違反道路
    交通管理事件統一裁罰基準及處理細則所訂之違反道路交通
    管理事件統一裁罰基準表，於九十五年七月七日裁處罰鍰六
    百元。
三、異議意旨略以：受處分人甲○○於九十五年四月十日因為油
    漆工作需使用約五公尺高之梯子，因受處分人係以機車載至
    工作處，而機車只有後座可放置梯子，不小心梯子之踏板遮
    到車牌，結果騎到舉發地點遭警員攔停開單舉發，警員開單
    舉發基本上是依法執行，但在執行時應參酌當時之實際狀況
    ，受處分人並非故意違規，爰依法聲明異議云云。
四、經查，受處分人於前揭時、地騎乘前開機車，有號牌為工作
    梯所遮蔽之違規事實，有臺北市政府警察局北市警交大字第
    ＡＩＩ八○二五三○號舉發違反道路交通管理事件通知單影
    本、臺北市政府警察局信義分局九十五年五月二十六日北市
    警信分交字第○九五三一七三八五○○號書函影本各一份在
    卷可稽，並為受處分人所不否認，堪信為真實。受處分人雖
    以前揭情詞置辯，然按人民違反法律上之義務而應受行政罰
    之行為，法律無特別規定時，雖不以出於故意為必要，仍須
    以過失為其責任條件。但應受行政罰之行為，僅須違反禁止
    規定或作為義務，而不以發生損害或危險為其要件者，推定
    為有過失，於行為人不能舉證證明自己無過失時，即應受處
    罰，司法院大法官會議釋字第二七五號解釋著有明文可參。
    足見，人民違反行政法上之義務者，其處罰並不以行為人主
    觀上有違規之故意為限，即便因為自己之疏忽，而導致違規
    ，自仍應受罰，甚且行政罰上，原則上尚採推定過失責任，
    亦即只要行為人無法舉證證明自己無過失，即應受罰。本件
    受處分人於行車時，本應即注意號牌不得以他物遮蔽，致不
    能清楚辨認其牌號，其騎乘前開機車，行經舉發地點，未注
    意工作梯之踏板業已遮蔽號牌，致無法清楚辨識牌號，縱非
    故意為之，亦顯有疏失甚明，揆諸前揭說明，縱受處分人辯
    稱：伊並無違規之故意一情屬實，亦無從執此作為免罰之理
    由。是受處分人騎乘前開機車於上揭時、地，有號牌為他物
    遮蔽，致不能清楚辨識之違規行為，應堪認定。從而，原處
    分機關依修正前道路交通管理處罰條例第十四條第三款之規
    定及違反道路交通管理事件統一裁罰基準及處理細則所訂之
    違反道路交通管理事件統一裁罰基準表，裁處罰鍰六百元，
    並無不當。本件異議為無理由，應予駁回。
據上論斷，應依道路交通案件處理辦法第十九條，裁定如主文。
中    華    民    國  九十五  年    七    月  二十四  日
                          臺灣臺北地方法院交通法庭
                              法      官  孫萍萍
以上正本證明與原本無異
如不服本裁定應於送達後五日內向本院提出抗告狀
                              書  記  官  張汝琪
中    華    民    國  九十五  年    七    月  二十四  日


司法院資訊處製作；財團法人民間司法改革基金會備份。
